臺灣雲林地方法院刑事判決　　　　　　　100年度訴字第751號
公　訴　人　臺灣雲林地方法院檢察署檢察官
被　　　告　曾嘉榮
上列被告因違反毒品危害防制條例案件，經檢察官提起公訴（10
0 年度撤緩毒偵字第78號、100 年度毒偵續字第1 號、第2 號、
第3 號），被告於準備程序就被訴事實為有罪之陳述，經本院合
議庭裁定由受命法官獨任行簡式審判程序，判決如下：
    主    文
曾嘉榮施用第一級毒品，累犯，處有期徒刑玖月。又施用第二級
毒品，累犯，處有期徒刑捌月。又施用第一級毒品，累犯，處有
期徒刑拾月。又施用第一級毒品，累犯，處有期徒刑拾月。又施
用第一級毒品，累犯，處有期徒刑拾月，扣案之注射針筒壹佰壹
拾支，均沒收之。應執行有期徒刑壹年陸月，扣案之注射針筒
壹佰壹拾支，均沒收之。
    犯罪事實
一、曾嘉榮前(一)因施用毒品案件，經裁定觀察、勒戒後，認無繼
    續施用毒品之傾向，於民國93年6 月9 日釋放出所，並由臺
    灣雲林地方法院檢察署（下稱雲林地檢署）檢察官以93年度
    毒偵緝字第42號案件為不起訴處分確定。(二)因竊盜案件，經
    本院以93年度簡上字第65號判決判有期徒刑5 月確定；因施
    用毒品案件，經本院以93年度訴字第659 號判決處有期徒刑
    6 月確定；(三)因連續施用第一、二毒品案件，經本院以94年
    度訴字第253 號判決判處有期徒刑8 月、5 月，並定執行刑
    為有期徒刑1 年確定；因竊盜案件，經本院以94年度港簡字
    第246 號判決判有期徒刑6 月確定，嗣上開案件經裁定定執
    行刑為有期徒刑1 年5 月確定。(四)前揭(二)(三)案件接續執行，
    於95年7 月3 日縮短刑期假釋出監，並付保護管束。嗣經撤
    銷解釋，所餘殘刑9 月23日，因上開(二)(三)案件分別另經裁定
    減刑及定應執行刑為有期徒刑5 月、8 月確定，折抵後無須
    執行。(五)因施用毒品案件，經本院以96年度訴字第130 號判
    決判處有期徒刑8 月確定，又經裁定減刑為有期徒刑4 月確
    定。(六)因竊盜案件，經本院以96年度易字第235 號、第250
    號判決判有期徒刑5 月、7 月，定應執行刑為有期徒刑11月
    確定；因施用毒品案件，經本院以96年度訴字第760 號判決
    判處有期徒刑10月、4 月15日，定應執行刑為有期徒刑1 年
    1 月確定；因施用毒品案件，經本院以97年度訴字第272 號
    判決判處有期徒刑10月確定，嗣上開案件經裁定定應執行刑
    為有期徒刑2 年8 月確定。(七)上開(五)(六)案件接續執行，於98
    年9 月17日縮短刑期假釋出監，並付保護管束，於99年5 月
    25日假釋期滿未經撤銷，以執行完畢。詎其仍不知悔改，復
    分別為下列行為：
  (一)曾嘉榮於99年10月20日上午8 時許，先基於施用第一級毒品
    海洛因（下稱海洛因）之犯意，在其雲林縣口湖鄉○○村○
    ○路3 號住處內，以將海洛因置入針筒注射之方式，施用海
    洛因1 次；另基於施用第二級毒品甲基安非他命（下稱甲基
    安非他命）之犯意，在上開住處內，以將甲基安非他命置放
    於燈泡內燒烤吸食其煙霧之方式，施用甲基安非他命1 次。
  (二)曾嘉榮基於施用海洛因之犯意，於100 年1 月21日8 時，在
    其上開住處內，以將海洛因置入針筒注射之方式，施用海洛
    因1 次。
  (三)曾嘉榮基於施用海洛因之犯意，於100 年4 月24日晚上某時
    許，在其上開住處內，以將海洛因置入針筒注射之方式，施
    用海洛因1 次。
  (四)曾嘉榮基於施用海洛因之犯意，於100 年5 月23日晚上9 時
    許，在其上開住處內，以將海洛因置入針筒注射之方式，施
    用海洛因1 次。
    嗣：(一)於99年10月21日上午5 時30分許，為警持搜索票至雲
    林縣口湖鄉埔南村外埔115 號（含其附設建築物）及該處旁
    無門牌空樓房（工寮）實施搜索，查獲正欲向陳玉玲購買毒
    品之曾嘉榮，並徵其同意於同日上午10時許採集尿液，送驗
    結果呈嗎啡及甲基安非他命陽性反應。(二)於100 年1 月21日
    上午8 時許為警持搜索票至曾嘉榮上開住處實施搜索，查獲
    在場手臂上有疑似針筒痕跡之曾嘉榮，並徵其同意於同日下
    午6 時30分許採集尿液，送驗結果呈嗎啡陽性反應。(三)100
    年4 月25日下午5 時許，至雲林地檢署觀護人室採集尿液，
    送驗後呈現嗎啡陽性反應。(四)100 年5 月24日晚上7 時10分
    許，為警至雲林縣麥寮鄉○○路74號1 室查緝通緝犯許惟欣
    ，查獲在場有毒品前科之曾嘉榮，扣得曾嘉榮所有供施用海
    洛因使用之注射針筒110 支，以及預備供施用海洛因使用之
    注射針筒3 支，並經警徵得曾嘉榮採集尿液，送驗後呈現嗎
    啡陽性反應，而悉上開全情。
二、案經嘉義縣警察局朴子分局、雲林縣警察局臺西分局報告及
    臺灣雲林地方法院檢察署檢察官自動檢舉偵查起訴。
    理    由
一、被告曾嘉榮所犯之毒品危害防制條例第10條第1 、2 項之罪
    ，非死刑、無期徒刑、最輕本刑為3 年以上有期徒刑之罪或
    高等法院管轄第一審之案件，其於準備程序進行中，就前揭
    被訴事實為有罪之陳述，經受命法官告以簡式審判程序之旨
    ，並聽取其與公訴人之意見後，本院認無不得或不宜改依簡
    式審判程序進行之情事，依刑事訴訟法第273 條之1 第1 項
    、第284 條之1 規定，裁定本件由受命法官獨任進行簡式審
    判程序，是本件之證據調查，依刑事訴訟法第273 條之2 規
    定，不受同法第159 條第1 項、第161 條之2 、第161 條之
    3 、第163 條之1 及第164 條至第170 條規定之限制，合先
    敘明。
二、上開犯罪事實，業據被告於警詢、偵查中及本院審理時均坦
    承不諱，就犯罪事實一、(一)部分，其於上開時、地，為警查
    獲並徵其同意採集尿液後，經送往正修科技大學超微量研究
    科技中心以氣相層析質譜儀GC/MS 檢驗結果，確呈嗎啡、甲
    基安非他命陽性反應，有正修科技大學超微量研究科技中心
    99年11月8 日尿液檢驗報告、雲林縣警察局臺西分局委託檢
    驗尿液代號與真實姓名對照認證單、代號與真實姓名對照表
    、濫用藥物檢驗檢體監管紀錄表各1 份及本院99年度聲搜字
    第579 號搜索票2 紙在卷可稽（見99年度毒偵字第1829號卷
    第8 至11頁；本院100 年度訴字第751 號卷第24、26頁）；
    就犯罪事實一、(二)部分，其於上開時、地為警查獲並徵其同
    意採集尿液後，經送往正修科技大學超微量研究科技中心以
    氣相層析質譜儀GC/MS 檢驗結果，確呈嗎啡陽性反應，有正
    修科技大學超微量研究科技中心100 年2 月22日尿液檢驗報
    告、代號與真實姓名對照表、嘉義縣警察局朴子分局偵查報
    告書、本院100 年度聲搜字第38號搜索票各1 份及照片2 張
    附卷可憑（見100 年度毒偵字第706 號卷第13至15頁；本院
    100 年度訴字第767 號卷，下稱本院卷(二)，第28、78頁）；
    就犯罪事實一、(三)部分，其於上開時、地至雲林地檢署觀護
    人室採集尿液，經送往臺灣檢驗科技股份有限公司類用藥物
    實驗室（高雄）以氣相層析質譜儀GC/MS 檢驗結果，確呈嗎
    啡陽性反應，有臺灣檢驗科技股份有限公司100 年5 月11日
    濫用藥物尿液檢驗報告、臺灣雲林地方法院檢察署受保護管
    束人（被告）尿液檢體監管紀錄表、採尿情形報告書、採尿
    具結書各1 份附卷可參（見100 年度毒偵字第800 號卷第3
    至5 頁）；就犯罪事實一、(四)部分，其於上開時、地為警查
    獲並徵其同意採集尿液後，經送往詮昕科技股份有限公司以
    氣相層析質譜儀GC/MS 檢驗結果，確呈嗎啡陽性反應，有詮
    昕科技股份有限公司100 年6 月10日濫用藥物尿液檢驗報告
    、毒品犯罪嫌疑人尿液採驗作業管制紀錄、雲林縣警察局臺
    西分局100 年9 月21日雲警西偵字第1000012923號函暨職務
    報告各1 份附卷可憑（見100 年度毒偵字第819 號卷第79、
    80頁；本院卷(二)第51、52頁），復有扣案之注射針筒113 支
    （其中3 支尚未開封）、雲林縣警察局臺西分局扣押筆錄、
    扣押物品目錄表1 份、扣案物照片2 張在卷可憑（見100 年
    度毒偵字第819 號卷第17至22頁）。綜上，足認被告上開自
    白核與事實相符，均堪採為認定被告犯罪之證據，是被告確
    有於前揭時、地，施用第一級毒品海洛因4 次及施用第二級
    毒品甲基安非他命1 次之犯行無訛。
  (二)再按92年7 月9 日修正公布，自93年1 月9 日施行之毒品危
    害防制條例第20條、第23條將施用毒品之刑事處遇程序，區
    分為「初犯」及「5 年內再犯」、「5 年後再犯」。依立法
    理由之說明係以：「初犯」，經觀察、勒戒或強制戒治後，
    應為不起訴處分或不付審理之裁定；經觀察、勒戒或強制戒
    治執行完畢釋放後，「5 年內再犯」者，因其再犯率甚高，
    原實施之觀察、勒戒及強制戒治既已無法收其實效，爰依法
    追訴或裁定交付審理。至於經觀察、勒戒或強制戒治執行完
    畢釋放後，「5 年後再犯」者，前所實施之觀察、勒戒或強
    制戒治已足以遮斷其施用毒品之毒癮，為期自新及協助其斷
    除毒癮，仍適用「初犯」規定，先經觀察、勒戒或強制戒治
    之程序。從而依修正後之規定，僅限於「初犯」及「5 年後
    再犯」二種情形，始應先經觀察、勒戒或強制戒治程序。倘
    被告於5 年內已再犯，經依法追訴處罰，縱其第3 次（或第
    3 次以上）再度施用毒品之時間，在初犯經觀察、勒戒或強
    制戒治執行完畢釋放5 年以後，已不合於「5 年後再犯」之
    規定，且因已於「5 年內再犯」，顯見其再犯率甚高，原實
    施觀察、勒戒或強制戒治，已無法收其實效，即應依該條例
    第10條處罰。至於第3 次（或第3 次以上）施用毒品之時間
    ，是否宜有期間限制？以多久為適宜？則分屬刑事政策、專
    門醫學之範圍，非審判機關所能決定，有待循立法途徑解決
    ，此有最高法院97年9 月9 日97年度第5 次刑事庭會議決議
    、99年臺非字第49號判決可為參照。是本案被告曾嘉榮前因
    施用毒品案件，經裁定觀察、勒戒後，認無繼續施用毒品之
    傾向，於93年6 月9 日釋放出所，並由雲林地檢署檢察官以
    93年度毒偵緝字第42號案件為不起訴處分確定。又因施用毒
    品案件，經本院以93年度訴字第659 號判決處有期徒刑6 月
    確定；嗣經裁定與竊盜案件（93年度簡上字第65號）定執行
    刑為有期徒刑10月確定，上開兩案又經裁定減刑及定應執行
    刑為有期徒刑5 月確定。復因連續施用第一、二級毒品案件
    ，經本院以94年度訴字第253 號判決判處有期徒刑8 月、5
    月，並定執行刑為有期徒刑1 年確定；因竊盜案件，經本院
    以94年度港簡字第246 號判決判處有期徒刑6 月確定，嗣上
    開案件經裁定定執行刑為有期徒刑1 年5 月確定，又經裁定
    減刑及定應執行刑為有期徒刑8 月確定。再因施用毒品案件
    ，經本院以96年度訴字第130 號判決判處有期徒刑8 月確定
    ，又經裁定減刑為有期徒刑4 月確定。末因施用毒品案件，
    經本院以96年度訴字第760 號判決判處有期徒刑10月、4 月
    15日，定應執行刑為有期徒刑1 年1 月確定；因施用毒品案
    件，經本院以97年度訴字第272 號判決判處有期徒刑10月確
    定，嗣與竊盜案件（96年度易字第235 號、第250 號）定應
    執行刑為有期徒刑2 年8 月確定，此有臺灣高等法院被告前
    案紀錄表1 份附卷可參。從而，被告雖係於受觀察、勒戒完
    畢後5 年後，再犯本案毒品危害防制條例第10條第1 、2 項
    之罪，惟因前述5 年內曾再犯施用毒品罪名而屬3 犯以上，
    自經依法予以追訴。本案事證明確，被告上開犯行均堪認定
    ，應依法論科。
三、論罪科刑之理由：
  (一)海洛因、甲基安非他命分別係毒品危害防制條例第2 條第2
    項第1 、2 款所稱之第一、二級毒品。核被告就犯罪事實一
    、(一)前段、(二)至(四)所為，均係犯毒品危害防制條例第10條第
    1 項之施用第一級毒品罪，就犯罪事實一、(一)後段所為，係
    犯同條例第10條第2 項之施用第二級毒品罪。被告因施用海
    洛因、甲基安非他命而持有海洛因、甲基安非他命之低度行
    為，應為施用之高度行為所吸收，均不另論罪。被告所犯上
    開各罪間，犯意各別，行為互異，應分論併罰。
  (二)被告有如犯罪事實欄一、所載徒刑執行完畢之前科紀錄，有
    卷附臺灣高等法院被告前案紀錄表可按，其於受徒刑之執行
    完畢後，5 年以內故意再犯本案有期徒刑以上之各罪，為累
    犯，均應依刑法第47條第1 項規定加重其刑。另就犯罪事實
    一、(二)，被告雖曾供出其毒品來源為「蔡建陽」，然並無因
    而查獲正犯或共犯之情形，有臺灣臺中地方法院地檢署100
    年9 月23日中檢輝肅字100 他4715字第122006函1 份在卷可
    憑（見本院卷(二)第79頁），自不能援引毒品危害防制條例第
    17條第1 項之規定，減輕其刑，併予敘明。
  (三)爰審酌被告前有如犯罪事實欄之施用毒品前科，此有前揭被
    告前案紀錄表在卷可參，且被告前因施用毒品案件，已經觀
    察、勒戒及起訴科刑執行完畢，竟無視毒品對於自身健康之
    戕害及國家對杜絕毒品犯罪之禁令，不思悔改，徹底袪除施
    用毒品之惡習，殊不可取；就犯罪事實一、(一)部分，另考量
    被告本案之犯行，原經雲林地檢署檢察官為緩起訴處分，係
    因於緩起訴期間內，未於指定之其日接受採尿檢驗，而經同
    署檢察官撤銷緩起訴處分，並提起公訴；並念及施用毒品行
    為之本質是藥物濫用、物質依賴，自殘性明顯，侵害性卻隱
    晦，基此，毒品危害防制條例第10條第1 、2 項之刑罰，自
    須與同條例第20條保安處分比擬觀察，而不應與一般犯罪之
    刑罰等量齊觀，故施以一段期間之徒刑，藉以隔離毒品、戒
    除依賴為妥；又被告施用毒品之犯行，本質上既屬戕害自己
    身心健康之行為，則尚未有嚴重破壞社會秩序或侵害他人權
    益之情形，且被告犯後坦承全部犯行，態度尚可，暨其自陳
    目前從事水產養殖工作，每月收入新臺幣4 萬元，有1 名未
    成年子女，未與妻子同住，家中有母親、弟弟、妹妹，由其
    與弟弟共同扶養60多歲母親之家庭狀況，國中畢業之智識程
    度等一切情狀，分別量處如主文所示之刑，並定其應執行之
    刑，以資懲儆。
四、沒收部分：就犯罪事實一、(四)部分，被告為警查獲時，扣案
    之注射針筒113 支，均係被告所有，其中110 支，為供其施
    用第一級毒品海洛因犯罪使用之物，另其中未拆封使用之注
    射針筒3 支，為供其施用第一級毒品海洛因犯罪預備之物，
    業據被告於本院審理時供承在卷，自與此部分施用海洛因之
    犯行有關，依刑法第38條第1 項第2 款規定，併予宣告沒收
    之。
據上論斷，應依刑事訴訟法273 條之1 第1 項、第299 條第1 項
前段，毒品危害防制條例第10條第1 項、第2 項，刑法第11條前
段、第51條第5 款、第47條第1 項、第38條第1 項第2 款，判決
如主文。
本案經檢察官何宗霖到庭執行職務。
中    華    民    國  100     年    10    月    11    日
                  刑事第三庭    法  官  陳雅琪
以上正本證明與原本無異。
如不服本判決應於收受判決後10日內向本院提出上訴書狀，並應
敘述具體理由；其未敘述上訴理由者，應於上訴期間屆滿後20日
內向本院補提理由書（均須按他造當事人之人數附繕本）。「切
勿逕送上級法院」。
                                書記官  顏錦清
中    華    民    國  100     年    10    月    11    日
附錄法條：毒品危害防制條例第10條
施用第一級毒品者，處 6 月以上 5 年以下有期徒刑。
施用第二級毒品者，處 3 年以下有期徒刑。